【裁判字號】    99,訴,133
【裁判日期】    990226
【裁判案由】    毒品危害防制條例
【裁判全文】
臺灣臺北地方法院刑事判決               99年度訴字第133號
公  訴  人  臺灣臺北地方法院檢察署檢察官
被      告  甲○○
上列被告因毒品危害防制條例案件，經檢察官提起公訴（九十八
年度毒偵字第三五一二號），被告於準備程序中就被訴事實為有
罪之陳述，經本院合議庭裁定改依簡式審判程序審理後，判決如
下：
    主  文
甲○○施用第一級毒品，累犯，處有期徒刑捌月，扣案之第一級
毒品海洛因壹小包（毛重零點貳肆壹零公克，不含空包裝袋，驗
餘淨重零點零玖零公克）沒收銷燬之，包裝上開海洛因之空包
裝壹個沒收。
    事  實
一、甲○○於民國八十三年、八十四年間因肅清煙毒條例案件，
    分別經臺灣高等法院判處有期徒刑三年六月，及本院判處有
    期徒刑四年六月確定；上開二罪接續執行，於八十七年十月
    八日縮短刑期假釋出監。又於八十八年間因施用第一級毒品
    案件，經本院以八十八年度毒聲字第四六八號裁定送觀察、
    勒戒後，認有繼續施用毒品之傾向，並經本院以八十八年度
    毒聲字第六九八號裁定令入戒治處所施以強制戒治，嗣因戒
    治成效經評定為合格，經本院以八十八年度毒聲字第一八七
    六號裁定停止戒治，所餘期間付保護管束，並於八十八年八
    月二十四日因停止戒治釋放出所，詎其於停止戒治付保護管
    束期間因施用第一級毒品案件，經本院以八十九年度毒聲字
    第一二四號裁定撤銷停止戒治，令入戒治處所施以強制戒治
    ，且上開假釋亦經撤銷。甲○○乃於八十八年十一月五日起
    入監執行殘刑有期徒刑四年三月又十七日，其間於八十九年
    三月三日起開始執行前揭殘餘之強制戒治，至八十九年九月
    二十四日強制戒治執行完畢，而經臺灣臺北地方法院檢察署
    檢察官於八十九年十月十五日以八十九年度戒毒偵字第二六
    七號不起訴處分確定，另有期徒刑部分則至九十三年七月二
    十四日縮刑期滿執行完畢。又於九十四年七月至九十五年五
    月間因施用毒品案件，經臺灣板橋地方法院於九十五年十一
    月九日以九十五年度訴字第一七七七號判處有期徒刑十月確
    定，又因竊盜及搶奪案件，經本院於九十五年十一月六日以
    九十五年度訴字第七一四號判處有期徒刑十月及四月確定，
    上開三罪嗣後並經本院以九十五年度聲字第二三八七號裁定
    應執行刑有期徒刑一年十月確定，又於九十六年間依中華民
    國九十六年罪犯減刑條例之規定各減為有期徒刑五月、五月
    及二月，應執行有期徒刑十一月確定，甫於九十六年七月十
    七日縮刑期滿執行完畢。復因詐欺案件，經臺灣板橋地方法
    院於九十七年七月十四日以九十七年度簡字第四九０二號判
    決判處有期徒刑五月，減為有期徒刑二月又十五日確定，又
    因施品毒品案件，經本院於九十七年八月十一日以九十七年
    度訴字第一一二三號判決判處有期徒刑八月確定，前開二罪
    並經本院以九十七年度聲字第二四七六號裁定應執行刑有期
    徒刑十月確定，而其復於九十七年九月二十七日入監執行，
    甫於九十八年七月十八日縮刑期滿執行完畢，翌日出監。詎
    猶未戒斷毒品，仍基於施用第一級毒品海洛因之犯意，於九
    十八年十一月十一日上午九時許，在臺北市○○區○○街某
    公園，以海洛因摻水後以針筒注射至體內之方式，施打第一
    級毒品海洛因一次，嗣於同日晚間下午十二時五十分許，在
    臺北市○○區○○街與西昌街口為警查獲，並扣得第一級毒
    品海洛因一小包（毛重零點二四一零公克，不含空包裝袋，
    驗餘淨重零點零三九零公克），而員警經甲○○同意採集尿
    液檢體送驗後，其結果呈嗎啡、可待因陽性反應，因而查悉
    上情。
二、案經臺北市政府警察局萬華分局報告臺灣臺北地方法院檢察
    署檢察官偵查起訴，甲○○於準備程序進行中，就被訴事實
    為有罪之陳述後，經本院合議庭裁定改由受命法官獨任進行
    簡式審判程序。
    理  由
一、前揭事實，業據被告甲○○於本院準備程序中及審理時坦承
    不諱（見本院卷第二八頁至第三二頁），且被告於前揭時、
    地為警查獲後所採集之尿液經送鑑定結果，以ＥＩＡ酵素免
    疫分析法及ＧＣ／ＭＳ氣相層析質譜儀鑑驗結果，確呈鴉片
    類及海洛因代謝物可待因、嗎啡陽性反應，此有臺灣尖端先
    進生技醫藥股份有限公司九十八年十一月二十日濫用藥物檢
    驗報告、臺北市政府警察局偵辦毒品案件尿液檢體委驗單等
    件在卷（見臺灣臺北地方法院檢察署九十八年度毒偵字第三
    五一二號卷第四六頁至第四九頁）可證，又海洛因施用入人
    體後水解還原成嗎啡，再循嗎啡之代謝方式排出體外，業據
    行政院衛生署藥物食品檢驗局以七三藥檢壹字第０三０二二
    一號函說明綦詳，且尿液中能否驗出嗎啡陽性反應，與其投
    與量、投與途徑、採尿時間、個人體質及檢測方法之靈敏度
    有關，國外曾有文獻報導注射六毫克之海洛因鹽酸鹽，其代
    謝物嗎啡之平均可檢出時限約為二十六小時，亦經行政院衛
    生署藥物食品檢驗局於八十一年九月八日以（八一）藥檢壹
    字第八一一四八八五號函釋明在案。再前揭尿液檢驗報告載
    明係以氣相層析質譜儀分析法方法作為確認檢驗之方式，而
    該方法之原理係檢品經氣化後，通過層析管分離純化，再將
    純化後之成分循序送入質譜儀做個別鑑定。因質譜儀所測定
    之圖譜，在化學上被公認具有指紋特性，故可據以完全判定
    該檢品係為何種化合物。是以氣相層析質譜儀作藥物及其代
    謝產物之定性及定量分析，幾乎不會有偽陽性反應產生，此
    經臺北榮民總醫院於八十三年四月七日以八三北總內字第三
    ０五九號函釋明在案。準此被告之尿液經以氣相層析質譜儀
    分析法檢驗，既係呈嗎啡、可待因陽性反應，顯見被告應有
    在前揭犯罪時間施用第一級毒品海洛因之行為甚明，而被告
    九十八年十一月十一日下午十二時五十分許為警查獲時所扣
    得之白色粉末一小包，經送交通部民用航空局航空醫務中心
    以氣相層析質譜儀法檢驗後，確認檢出海洛因成分（毛重零
    點二四一零公克，不含空包裝袋，驗餘淨重零點零三九零公
    克），亦有上開中心於九十八年十一月二十日所出具之航藥
    鑑字第０九八五九五０號毒品鑑定書乙份在卷（見同上偵查
    卷第五一頁）可證，足徵被告任意性自白核與事實相符，堪
    以採信。
二、又被告前於八十三年、八十四年間因肅清煙毒條例案件，分
    別經臺灣高等法院判處有期徒刑三年六月，及本院判處有期
    徒刑四年六月確定；上開二罪接續執行，於八十七年十月八
    日縮短刑期假釋出監。又於八十八年間因施用第一級毒品案
    件，經本院以八十八年度毒聲字第四六八號裁定送觀察、勒
    戒後，認有繼續施用毒品之傾向，並經本院以八十八年度毒
    聲字第六九八號裁定令入戒治處所施以強制戒治，嗣因戒治
    成效經評定為合格，經本院以八十八年度毒聲字第一八七六
    號裁定停止戒治，所餘期間付保護管束，並於八十八年八月
    二十四日因停止戒治釋放出所，詎其於停止戒治付保護管束
    期間因施用第一級毒品案件，經本院以八十九年度毒聲字第
    一二四號裁定撤銷停止戒治，令入戒治處所施以強制戒治，
    且上開假釋亦經撤銷。甲○○乃於八十八年十一月五日起入
    監執行殘刑有期徒刑四年三月又十七日，其間於八十九年三
    月三日起開始執行前揭殘餘之強制戒治，至八十九年九月二
    十四日強制戒治執行完畢，而經臺灣臺北地方法院檢察署檢
    察官於八十九年十月十五日以八十九年度戒毒偵字第二六七
    號不起訴處分確定，另有期徒刑部分則至九十三年七月二十
    四日縮刑期滿執行完畢。又於九十四年七月至九十五年五月
    間因施用毒品案件，經臺灣板橋地方法院於九十五年十一月
    九日以九十五年度訴字第一七七七號判處有期徒刑十月確定
    ，又因竊盜及搶奪案件，經本院於九十五年十一月六日以九
    十五年度訴字第七一四號判處有期徒刑十月及四月確定，上
    開三罪嗣後並經本院以九十五年度聲字第二三八七號裁定應
    執行刑有期徒刑一年十月確定，又於九十六年間依中華民國
    九十六年罪犯減刑條例之規定各減為有期徒刑五月、五月及
    二月，應執行有期徒刑十一月確定，甫於九十六年七月十七
    日縮刑期滿執行完畢。復因詐欺案件，經臺灣板橋地方法院
    於九十七年七月十四日以九十七年度簡字第四九０二號判決
    判處有期徒刑五月，減為有期徒刑二月又十五日確定，又因
    施品毒品案件，經本院於九十七年八月十一日以九十七年度
    訴字第一一二三號判決判處有期徒刑八月確定，前開二罪並
    經本院以九十七年度聲字第二四七六號裁定應執行刑有期徒
    刑十月確定，而其復於九十七年九月二十七日入監執行，甫
    於九十八年七月十八日縮刑期滿執行完畢，翌日出監乙情，
    有臺灣高等法院被告前案紀錄表（見本院卷第三頁至第二一
    頁）在卷可參。復按，施用第一級毒品為犯罪行為，毒品危
    害防制條例第十條第一項分別定有處罰明文。故施用第一級
    毒品者，依前揭規定本應科以刑罰，惟基於刑事政策，對合
    於一定條件之施用者，則依同條例第二十條、第二十三條之
    規定，施以觀察、勒戒或強制戒治之保安處分。又毒品危害
    防制條例於九十二年七月九日修正公布，自九十三年一月九
    日施行。其中第二十條、第二十三條將施用毒品之刑事處遇
    程序，區分為「初犯」及「五年內再犯」、「五年後再犯」
    。依其立法理由之說明：「初犯」，經觀察、勒戒或強制戒
    治後，應為不起訴處分或不付審理之裁定；「五年內再犯」
    者，因其再犯率甚高，原實施之觀察、勒戒及強制戒治既已
    無法收其實效，爰依法追訴或裁定交付審理。至觀察、勒戒
    或強制戒治執行完畢釋放後，「五年後再犯」者，前所實施
    之觀察、勒戒或強制戒治已足以遮斷其施用毒品之毒癮，為
    期自新及協助其斷除毒癮，仍適用「初犯」規定，始應先經
    觀察、勒戒、強制戒治之程序。從而依該次修正後之規定，
    僅限於「初犯」及「五年後再犯」二種情形，應先經觀察、
    勒戒或強制戒治之程序，此乃該條例第十條之例外規定。倘
    被告於五年內已再犯，經依法追訴處罰，縱其第三次（或第
    三次以上）再度施用毒品之時間，在初犯經觀察、勒戒或強
    制戒治執行完畢釋放五年以後，因與單純之「五年後再犯」
    之情形有別，不合於「五年後再犯」之例外規定；且因已於
    「五年內再犯」，顯見其再犯率甚高，原實施觀察、勒戒或
    強制戒治，已無法收其實效，即應回歸原則性規定，由檢察
    官逕行起訴，依該條例第十條處罰等，有最高法院九十五年
    度臺非字第一六一號、第一九０號、第二四六號判決、第二
    九六號、第三一０號、九十六年度臺非字第二三六號判決意
    旨，以及最高法院九十五年度第七次刑事庭會議決議、九十
    七年度第五次刑事庭會議決議可資參佐。是以，被告於前次
    強制戒治後五年內既已再犯，是其本件施用海洛因之犯行，
    揆諸前開說明，應依法追訴處罰。從而，本件事證明確，被
    告施用第一級毒品之犯行明確，應依法論科。
三、按施用海洛因後會影響記憶能力及自主神經系統，判斷力及
    意志力亦均受限制，甚至引起精神錯亂，抑制呼吸，並具有
    成癮性、濫用性，戒解不易，嚴重戕害人之身心健康，危害
    社會，故依據毒品危害防制條例第二條第二項第一款為第一
    級毒品，不得非法施用、持有。故核被告所為，係犯毒品危
    害防制條例第十條第一項施用第一級毒品罪。被告施用第一
    級毒品海洛因前後持有海洛因之低度行為，應為施用之高度
    行為吸收，不另論罪。又被告前於九十四年七月至九十五年
    五月間因施用毒品案件，經臺灣板橋地方法院於九十五年十
    一月九日以九十五年度訴字第一七七七號判處有期徒刑十月
    確定，又因竊盜及搶奪案件，經本院於九十五年十一月六日
    以九十五年度訴字第七一四號判處有期徒刑十月及四月確定
    ，上開三罪嗣後並經本院以九十五年度聲字第二三八七號裁
    定應執行刑有期徒刑一年十月確定，又於九十六年間依中華
    民國九十六年罪犯減刑條例之規定各減為有期徒刑五月、五
    月及二月，應執行有期徒刑十一月確定，甫於九十六年七月
    十七日縮刑期滿執行完畢。復因詐欺案件，經臺灣板橋地方
    法院於九十七年七月十四日以九十七年度簡字第四九０二號
    判決判處有期徒刑五月，減為有期徒刑二月又十五日確定，
    又因施品毒品案件，經本院於九十七年八月十一日以九十七
    年度訴字第一一二三號判決判處有期徒刑八月確定，前開二
    罪並經本院以九十七年度聲字第二四七六號裁定應執行刑有
    期徒刑十月確定，而其復於九十七年九月二十七日入監執行
    ，甫於九十八年七月十八日縮刑期滿執行完畢，翌日出監乙
    情，有臺灣高等法院被告前案紀錄表在卷（見本院卷第三頁
    至第二一頁）可稽，其於五年內故意再犯本案有期徒刑以上
    之罪，為累犯，應依刑法第四十七條第一項規定加重其刑。
    爰審酌被告前有施用毒品、竊盜等刑事前案紀錄，素行不佳
    ，仍不思進取，卻猶耽溺於戕身之物，前經勒戒、強制戒治
    後，仍未能把握自新機會徹底戒除施用毒品之惡習，而再施
    用足以導致人體機能發生依賴性、成癮性及抗藥性等障礙之
    第一級毒品海洛因，戕害自身健康，漠視法令禁制，而犯本
    件犯行，可見其對於毒品之依賴性非微，自我把持、控制之
    能力亦屬不佳，惟尚能坦承犯行，犯後態度頗佳，暨其犯罪
    動機、手段、施用毒品之次數等一切情狀，爰量處如主文所
    示之刑，以資懲儆。又扣案之第一級毒品海洛因一小包（毛
    重零點二四一零公克，不含空包裝袋，驗餘淨重零點零三九
    零公克）應依毒品危害防制條例第十八條第一項前段規定沒
    收銷燬之；包裝上開第一級毒品海洛因之空包裝袋一個，有
    防止毒品裸露、逸出及潮濕之功用，並便於攜帶使用，為被
    告所有，供犯本案施用第一級毒品罪所用之物，業據被告於
    本院於偵查中檢察官訊問時供陳在卷（見同上偵查卷第三八
    頁），應依刑法第三十八條第一項第二款之規定宣告沒收。
據上論斷，應依刑事訴訟法第二百八十四條之一、第二百七十三
條之一第一項、第二百九十九條第一項前段，毒品危害防制條例
第十條第一項、第十八條第一項前段，刑法第十一條前段、第四
十七條第一項、第三十八條第一項第二款，判決如主文。
本案經檢察官蔡偉逸到庭執行職務。
中    華    民    國      99     年    2    月   26   日
                  刑事第五庭    法  官  鄭昱仁
上正本證明與原本無異。
如不服本判決應於收受送達後10日內向本院提出上訴書狀，並應
敘述具體理由；其未敘述上訴理由者，應於上訴期間屆滿後20日
內向本院補提理由書（均須按他造當事人之人數附繕本）「切勿
逕送上級法院」。
                                書記官  宋德華
中    華    民    國      99     年    2    月   26   日
附錄本案論罪科刑法條：
毒品危害防制條例第十條
施用第一級毒品者，處六月以上五年以下有期徒刑。
施用第二級毒品者，處三年以下有期徒刑。

司法院資訊處製作；財團法人民間司法改革基金會備份。
